臺灣高等法院刑事判決
111年度侵上訴字第6號
上  訴  人  臺灣臺北地方檢察署檢察官
被      告  張哲維





指定辯護人  本院公設辯護人戴遐齡
上列上訴人因被告妨害性自主案件，不服臺灣臺北地方法院110
年度侵訴字第38號，中華民國110年11月23日第一審判決（起訴
案號：臺灣臺北地方檢察署110年度偵緝字第310號、109年度偵
字第25215號），提起上訴，本院判決如下：
    主  文
上訴駁回。                                              
    事實及理由
一、經本院審理結果，認第一審以被告張哲維犯刑法第225條第1
    項之乘機性交罪，判處有期徒刑1年8月，認事用法及量刑均
    無不當，應予維持，證據部分除補充被告於本院審理中之自
    白外，其餘均引用第一審判決書記載之事實、證據及理由（
    如附件）。
二、檢察官依告訴人請求上訴意旨略以：被告未確實依據民國11
    0年11月2日審理時所述於1個月內1次性給付賠償予被害人，
    甚至迄今亦未賠付被害人分毫，而被告所留聯繫電話亦暫停
    使用，顯見被告已避不見面，並無彌補被害人損失之真意，
    而係為求輕判而假意與被害人達成和解，犯後態度難謂良好。
    原審據以為被告酌減其刑及輕判之事由既已動搖，原審量刑
    即屬過輕，亦難收其預期效果，與一般人民之法律期待尚有不
    符，難謂罪刑相當云云。惟按量刑之輕重、是否依刑法第59
    條酌量減輕其刑、是否宣告緩刑，均屬實體法上賦予事實審
    法院得依職權自由裁量之事項，苟以行為人之責任為基礎，
    且已斟酌刑法第57條各款所列情狀而為刑之量定，亦無逾越
    法定刑度或濫用自由裁量權限情事，即不容任意指為違法，
    最高法院99年度台上字第3791號裁判可資參照。查原判決認
    被告有刑法第59條之適用，並依刑法第57條各項規定，就卷
    內證據資料參互審酌，逐一剖析，認定被告確有事實欄所示
    之乘機性交犯行，並已審酌被告為逞一己私慾，利用A女酒
    醉意識不清、不能且不知抗拒之狀態，對A女為本案乘機性
    交之行為，不僅欠缺對女性性自主權之尊重，所為更造成A
    女身心受創，實屬不該；惟念被告於本院審理時坦認犯行之
    態度；兼衡被告犯後終能坦承犯行之態度，自陳國中畢業之
    智識程度、現從事機場接送司機，每月薪水約新臺幣（下同
    ）3萬元，未婚，尚需撫養母親等生活狀況（原審卷第152頁
    ），復審酌被告業與A女和解並願賠償A女所受損失，已詳前
    述，暨其犯罪動機、目的、素行、犯罪情節、手段等刑法第
    57條所示之各項事由，是原審已在適法範圍內行使其量刑之
    裁量權，核無檢察官所稱量刑太輕而不當之情形。
三、至檢察官上訴所指被告未依和解筆錄內容履行乙節，查被告
    確實與告訴人A女以30萬元達成和解，有和解筆錄在卷可憑
    （原審卷第159頁）。被告於本院審理表示係因經濟困難，
    一時之前無法拿出這麼多錢，希望能盡其所能履行（本院卷
    第124頁），其後並匯款25萬元至告訴人A女帳戶內，有告訴
    人A女之陳報狀在卷可憑（本院卷第129頁），足見被告僅是
    一時經濟因素，始未能如期依和解筆錄履行，事後並已盡力
    履行與告訴人間之和解內容，雖尚餘5萬元未給付，惟衡酌
    卷內相關事證，尚無從據以推認被告與告訴人A女達成和解
    之際，係虛以委蛇為之，檢察官此部分上訴意旨難認有據。
    至於告訴人A女雖仍未獲得被告全部賠償，但仍可以其與被
    告間之法院和解筆錄作為執行名義，對被告為強制執行，其
    權益並非全無保障。況行為人應否適用刑法第59條減輕其刑
    ，應整體觀察其犯罪之情狀、法定刑度與其行為所應受罪責
    處罰間之衡平等，以為決定，並非僅以其是否已與告訴人達
    成和解、有無實際履行和解內容等，為唯一之考量。
四、綜上，原審判決所為之量刑並未逾越法律所規定之範圍，亦
    無違背比例原則、罪刑相當原則可言，客觀上不生量刑明顯
    過重或過輕之裁量權濫用情形，核屬法院量刑職權之適法行
    使，難認有何不當。檢察官之上訴，為無理由，應駁回其上
    訴。
據上論結，應依刑事訴訟法第373條、第368條，判決如主文。
本案經檢察官朱玓提起公訴，檢察官羅儀珊提起上訴，檢察官曾
鳳鈴到庭執行職務。　
中　　華　　民　　國　　111 　年　　5 　　月　　11　　日
　　　　　　      刑事第七庭  審判長法　官  孫惠琳
　　　　　　　　　　　　　　　　　　法　官  張育彰　　
　　　　　　　　　　　　　　　　　　法　官  王惟琪
以上正本證明與原本無異。
如不服本判決，應於收受送達後20日內向本院提出上訴書狀，其
未敘述上訴之理由者並得於提起上訴後20日內向本院補提理由書
（均須按他造當事人之人數附繕本）「切勿逕送上級法院」。
                                    書記官  劉芷含
中　　華　　民　　國　　111 　年　　5 　　月　　11　　日

附件
臺灣臺北地方法院刑事判決
110年度侵訴字第38號
公　訴　人　臺灣臺北地方檢察署檢察官
被　　　告　張哲維　男　(民國00年0月0日生)
　　　　　　　　　　身分證統一編號：Z000000000號
　　　　　　　　　　住基隆市○○區○○路00巷00號3樓
　　　　　　　　　　居桃園市○○區○○○○路000號208室
義務辯護人　蘇恆進律師
上列被告因妨害性自主罪案件，經檢察官提起公訴（110年度偵
緝字第310號），本院判決如下：
    主  文
張哲維犯乘機性交罪，處有期徒刑壹年捌月。
    事  實
一、張哲維係Uber職業司機，於民國108年8月9日凌晨2時55分許
    ，駕駛車牌號碼000-0000號（起訴書誤載為「000-0000號」
    ，業據檢察官當庭更正）營業小客車，行經址設臺北市○○區
    ○○路00號9樓之Sing-Go KTV附近，適有甫自該KTV飲酒結束
    之代號00000-0000000號成年女子（真實姓名年籍詳卷，下
    稱A女），搭乘張哲維所駕駛之本案車輛。A女上車後即因不
    勝酒力呈茫醉狀態，向張哲維交代目的地為自身斯時位於臺
    北市大安區之住處（地址詳卷）後，隨即昏睡，張哲維見A
    女酒醉意識不清，竟基於乘機性交之犯意，利用A女酒醉不
    能抗拒之際，將本案車輛開往臺北市○○區○○街000巷00號迎
    風河濱公園停車場內停放，進入後座，將A女內褲脫去，並
    以陰莖插入A女陰道內而對A女為性交行為，得逞後將A女移
    至路旁，逕自駕車離去。嗣有民眾慢跑經過，見A女臥躺在
    地，報警處理，始悉上情。
二、案經A女訴由臺北市政府警察局松山分局報請臺灣臺北地方
    檢察署檢察官偵查起訴。　　
    理  由
一、本案認定事實所引用之卷證資料，屬於傳聞之供述部分，被
    告張哲維及其辯護人，迄至本院言詞辯論終結前，知悉有刑
    事訴訟法第159條第1項不得作為證據之情形，均未表示聲明
    異議，本院審酌上開證據資料製作時之情況，並無違法不當
    及證明力明顯過低之情況，亦認為以之做為證據應屬適當，
    認上揭證據資料依刑事訴訟法第159條之5第2項規定均例外
    有證據能力。而本案認定事實所引用之非供述證據，並無證
    據證明係公務員違背法定程序所取得，依刑事訴訟法第158
    條之4反面解釋，均得為證據。
二、上揭事實，業據被告於偵查及本院審理時坦認不諱（見偵緝
    卷第98頁、本院卷第54頁、第150頁），核與證人即告訴人A
    女於警詢及偵查中證述被害情節（見偵字公開卷第19至27頁
    、第71至72頁）大致相符，且有監視器錄影畫面翻拍照片18
    張、監視器畫面時序表、臺北市立聯合醫院仁愛院區受理性
    侵害事件驗傷診斷書、內政部警政署109年10月7日刑生字第
    1098002991號鑑定書各1紙附卷可稽（見偵字不公開卷第27
    至31頁、第35至51頁、偵字公開卷第35頁、第47至49頁），
    足認被告上開任意性自白與事實相符，堪以採信。綜上，本
    案事證已臻明確，被告犯行洵堪認定，應予依法論科。
三、論罪科刑：
　㈠罪名：
    核被告所為，係犯刑法第225條第1項之乘機性交罪。
  ㈡酌減其刑之說明：
　　又刑法第225條第1項之乘機性交罪，為法定本刑3年以上10
    年以下有期徒刑之罪，刑度不可謂不重。然同為對於被害人
    犯乘機性交，其原因動機不一，犯罪情節未必相同，倘依其
    情狀處以3年以下有期徒刑，即足以懲儆，並可達防衛社會
    之目的者，自非不可依客觀犯行、主觀惡性、犯罪情節等考
    量其情狀，是否有可憫恕之處，適用刑法第59條之規定酌量
    減輕其刑，期使個案裁判之量刑，能斟酌至當，符合比例原
    則。查被告貪圖一時情慾，未能克制自持，對A女為乘機性
    交行為，實有所不該，然其犯罪情節究與事前謀劃恣意踐踏
    被害人性自主決定權之窮兇惡極之徒有別，復衡以被告業於
    本院審理時坦認犯行，並與告訴人成立和解，願賠償A女新
    臺幣（下同）30萬元等情，有本院和解筆錄在卷足參（見本
    院卷第159頁），堪認被告尚知悔悟，且積極彌補己過。而A
    女亦同意原諒被告（見本院卷第152頁）。是就本案犯罪原
    因與環境，依被告客觀犯行與主觀惡性考量其情狀，並綜合
    審酌其他一切與犯罪有關情狀之結果，認對被告縱科以最輕
    刑度，仍嫌過重，客觀上足以引起一般同情，因認其犯罪情
    狀堪以憫恕，有情輕法重之情形，爰依刑法第59條規定減輕
    其刑。
　㈢量刑：
　　爰以行為人之責任為基礎，本院審酌被告為逞一己私慾，利
    用A女酒醉意識不清、不能且不知抗拒之狀態，對A女為本案
    乘機性交之行為，不僅欠缺對女性性自主權之尊重，所為更
    造成A女身心受創，實屬不該；惟念被告於本院審理時坦認
    犯行之態度；兼衡被告犯後終能坦承犯行之態度，自陳國中
    畢業之智識程度、現從事機場接送司機，每月薪水約3萬元
    ，未婚，尚需撫養母親等生活狀況（見本院卷第152頁），
    復審酌被告業與A女和解並願賠償A女所受損失，已詳前述，
    暨其犯罪動機、目的、素行、犯罪情節、手段等一切情狀，
    爰量處如主文所示之刑，以資懲儆。
四、不予宣告緩刑：
　　被告及其辯護人固請求本院為緩刑宣告云云（見本院卷第15
    2頁）。惟按刑法第74條第1項第1款、第2款規定宣告緩刑之
    前提要件為⑴未曾因故意犯罪受有期徒刑以上刑之宣告；⑵前
    因故意犯罪受有期徒刑以上刑之宣告，執行完畢或赦免後，
    5年以內未曾因故意犯罪受有期徒刑以上刑之宣告，且係以
    法院裁判「宣告」前，被告是否符合上述2款所定情形之一
    作為認定之基準。而認定之基準既係指後案宣示判決時，則
    前之宣告刑已否執行，以及被告犯罪時間在前或後，在所不
    問，如前已受有期徒刑之宣告，即不得於後案宣告緩刑（最
    高法院109年度台上字第380號判決意旨參照）。查，被告前
    於109年間因詐欺案件，經臺灣基隆地方法院以109年度易字
    第288號判處有期徒刑2月，嗣經上訴後，由臺灣高等法院以
    109年度上易字第2508號駁回上訴確定等情，有臺灣高等法
    院被告前案紀錄表在卷可參，則其於本案宣判前，既已因故
    意犯罪受有期徒刑以上刑之宣告，即與刑法第74條第1項所
    規定緩刑之要件未合，而無從給予緩刑之宣告，附此敘明。
據上論斷，應依刑事訴訟法第299條第1項前段，刑法第225條第1
項、第59條，判決如主文。
本案經檢察官朱玓提起公訴，由檢察官羅儀珊到庭執行公訴。
中　　華　　民　　國　　110 　年　　11　　月　　23　　日
                  刑事第十一庭  審判長法  官  鄧鈞豪
                                      法  官  吳玟儒
                                      法  官  林鈺珍
以上正本證明與原本無異。
如不服本判決應於收受送達後20日內向本院提出上訴書狀，並應
敘述具體理由；其未敘述上訴理由者，應於上訴期間屆滿後20日
內向本院補提理由書（均須按他造當事人之人數附繕本）「切勿
逕送上級法院」。告訴人或被害人如對於本判決不服者，應具備
理由請求檢察官上訴，其上訴期間之計算係以檢察官收受判決正
本之日期為準。
      　　　　　　　　　　　　　　　　書記官　葉潔如
中　　華　　民　　國　　110 　年　　11　　月　　23　　日
附錄本案論罪科刑法條全文： 
中華民國刑法第225條
對於男女利用其精神、身體障礙、心智缺陷或其他相類之情形，
不能或不知抗拒而為性交者，處3年以上10年以下有期徒刑。
對於男女利用其精神、身體障礙、心智缺陷或其他相類之情形，
不能或不知抗拒而為猥褻之行為者，處6月以上5年以下有期徒刑
。
第1項之未遂犯罰之。